臺灣高等法院臺南分院民事裁定
110年度抗字第55號
抗  告  人  陳 裕 雄

相  對  人  廖 苡 均

上列抗告人因與相對人間撤銷假處分事件，對於中華民國110年2
月17日臺灣臺南地方法院所為裁定（110年度裁全聲字第2號），
提起抗告，本院裁定如下：
    主  文
抗告駁回。
抗告訴訟費用由抗告人負擔。
    理  由
一、相對人即債務人於原法院聲請意旨略以：抗告人即債權人前
    依共同投資及借名登記關係，向臺灣臺南地方法院（下稱原
    法院）聲請為106年度裁全字第70號民事假處分裁定准許在
    案（下稱系爭假處分），惟系爭假處分裁定之本案訴訟，已
    經判決抗告人之請求全部敗訴確定；是本件系爭假處分裁定
    之本案訴訟既已判決抗告人全部敗訴確定，爰聲請撤銷本件
    假處分裁定等語。
二、抗告人抗告意旨略以：原法院受理110年度裁全聲字第2號即
    兩造間假處分事件，因相對人（即本案被告）證詞內容有虛
    偽意思表示及不實之陳述事實，且民事第一審判決及刑事判
    決引用假供證，有違民事訴訟法第496條第1項第9款「為判
    決基礎之證物係偽造或變造者。」及第10款「證人、鑑定人
    、通譯、當事人或法定代理人經具結後，就為判決基礎之證
    言、鑑定、通譯或有關事項為虛偽陳述者。」造成本院民事
    判決錯誤，其已就本案訴訟依法具狀於民國（下同）110年2
    月1日提出民事再審聲請；依此，請求將原裁定廢棄等語。
三、按假扣押之原因消滅、債權人受本案敗訴判決確定或其他命
    假扣押之情事變更者，債務人得聲請撤銷假扣押裁定。又關
    於假扣押之規定，於假處分準用之。但因第535條及第536條
    之規定而不同者，不在此限；民事訴訟法第530條第1項及第
    533條分別定有明文。依此，假處分裁定所涉本案訴訟，若
    經法院判決認債權人所欲保全強制執行之請求權不存在或不
    得行使時，債務人自得以本案訴訟已經勝訴確定為理由而主
    張命假處分之情事已變更，聲請撤銷假處分裁定（最高法院
    95年度台抗字第389號裁判參照）。次按所謂假處分之原因
    消滅，係指已無日後不能強制執行或甚難執行之虞；或已無
    因避重大之損害或其他情事，而有就爭執之法律關係，定暫
    時狀態之必要者而言（最高法院78年度台抗字第311號裁判
    參照）。
四、經查：　　
　㈠本件抗告人向原法院聲請假處分時，係主張與相對人即債務
    人廖苡均共同投資及借名登記關係，於99年間以相對人名義
    向原法院投標，標得如附表一編號1、2所示不動產，雙方約
    定對於如附表一編號1、2所示不動產之權利義務各取得2分
    之1；詎相對人未經其同意，逕自委託房屋仲介業者代為銷
    售；抗告人欲訴請返還如附表二編號1、2所示不動產，恐請
    求標的現狀變更，有日後難以執行之虞，而就附表一編號1
    、2所示不動產向原法院聲請假處分等語；嗣經原法院於106
    年12月4日以106年度裁全字第70號裁定部分准許在案；有原
    法院106年度裁全字第70號民事裁定影本在卷可憑（見原法
    院卷第9至13頁）。
　㈡後抗告人以相對人為被告向原法院起訴請求返還借名登記權
    利事件（即本案訴訟），期間經原法院於109年6月5日以107
    年度訴字第153號判決駁回抗告人之請求，抗告人不服提起
    上訴後，仍經本院於110年1月6日以109年度上易字第265號
    判決駁回其上訴而確定在案，有原法院109年度訴字第153號
    及本院109年度上易字第265號民事判決書影本附卷可稽（見
    原法院卷第15至36頁）。而經本院核閱前揭判決理由所載，
    其係認定抗告人並無法提出確切證據足資證明渠等間有借名
    登記關係存在，且抗告人對相對人亦無不當得利及民法第54
    1條第2項移轉權利義務之請求權；足見抗告人原為假處分之
    原因已經消滅，依系爭假處分裁定所欲保全強制執行之請求
    ，亦經本案確定判決認定不存在；則揆諸前揭說明，相對人
    聲請撤銷系爭假處分裁定，於法即屬有據，應予准許。原法
    院以此為由准予撤銷系爭假處分裁定，並無不合。
　㈢至抗告人雖對本案之確定判決向本院提起再審之訴，而由本
    院以110年度再易字第4號再審事件受理中（見本院卷第67頁
    ），並抗辯：於其提起再審之訴程序終結前，不應撤銷系爭
    假處分裁定等語。惟按所謂假處分之原因消滅，係指無日後
    不能強制執行或甚難執行之虞；所謂命假處分之情事變更，
    係指債權人依假處分保全執行之請求已經消滅，或經本案判
    決予以否認，或已喪失其聲請假處分之權利（最高法院107
    年度台抗字第113號裁判參照）； 又提起再審之訴，非有阻
    斷判決確定之效力，是故，縱債權人對本案敗訴之確定判決
    提起再審之訴，亦不得阻斷其本案請求業經確定判決否定之
    效力（最高法院106年度台抗字第38號裁判參照）。準此，
    再審之訴之目的固在變更已確定之判決，但確定判決之效力
    ，並非一經提起再審之訴即受影響，必俟再審之訴廢棄原確
    定判決之判決確定後，原確定判決始失其效力；是抗告人雖
    已對本案確定判決提起再審之訴，惟於本案確定判決未經再
    審判決予以廢棄前，均不生影響相對人依法聲請撤銷系爭假
    處分裁定權利；是其前揭所辯，尚不能採為有利於其之認定
    。
五、綜上所述，相對人依民事訴訟法第533條準用同法第530條第
    1項規定，聲請撤銷系爭假處分裁定，於法自屬有據，應予
    准許。原裁定准予撤銷系爭假處分裁定，經核並無違誤。抗
    告意旨仍執前詞指摘原裁定不當，聲明廢棄原裁定，並駁回
    相對人於原法院之聲請，為無理由，應予駁回。
六、據上論結，本件抗告為無理由，依民事訴訟法第495條之1第
    1項、第449條第1項、第95條及第78條，裁定如主文。　
中　　華　　民　　國　　110 　年　　3 　　月　　29　　日
                  民事第三庭    審判長法　官　張世展

                                      法　官　莊俊華

                                      法　官　黃佩韻
上為正本係照原本作成。
不得再抗告。
中　　華　　民　　國　　110 　年　　3 　　月　　29　　日

                                      書記官  廖文靜